【裁判字號】    97,易,2897
【裁判日期】    970925
【裁判案由】    詐欺
【裁判全文】
臺灣板橋地方法院刑事判決              97年度易字第2897號
公  訴  人  臺灣板橋地方法院檢察署檢察官
被      告  乙○○
                    室
上列被告因詐欺案件，經檢察官聲請簡易判決處刑（97年度偵緝
字第1061號），本院認不得以簡易判決處刑，改依通常程序審理
，並判決如下：
    主  文
本件免訴。
    理  由
一、聲請簡易判決處刑意旨略稱：被告乙○○依一般社會生活之
    通常經驗，可預見將自己所申辦之銀行帳戶、提款卡、密碼
    提供不相識之人使用，可能係供用他人作為詐欺犯罪之工具
    ，然為貪圖小利，基於幫助詐欺之犯意，於民國九十六年十
    月二十九日前某日，在臺北市○○○路某處，將其先前於合
    作金庫銀行民族分行（下稱合庫民族分行）所開立之帳號0
    00－0000000000000000號帳戶之存摺、
    印章、提款卡、密碼，以新臺幣（下同）六千元之代價，出
    售予真實姓名、年籍不詳之人所屬詐欺集團使用，藉以幫助
    上開詐騙集團成員詐欺取財之犯行。該詐騙集團成員於取得
    上開帳戶後，即基於詐欺犯意，於九十六年十月二十九日，
    在PC HOME 網站上，以暱稱「小優」女子之身分，佯裝願與
    丙○○外出援交，致丙○○陷於錯誤，依其指示，於同日十
    一時四分許，至桃園縣境內之某便利商店內以自動櫃員機轉
    帳方式，匯款二萬九千九百八十三元至乙○○上開合庫民族
    分行帳戶內，嗣因丙○○發覺有異報警處理，始查悉上情。
    因認被告乙○○涉犯刑法第三十條第一項、第三百三十九條
    第一項之幫助詐欺取財罪嫌。
二、按案件曾經判決確者，應諭知免訴之判決，並得不經言詞辯
    論為之，刑事訴訟第三百零二條第一款、第三百零七條分別
    定有明文；又訴訟上所謂一事不再理之原則，關於實質上一
    罪或裁判上一罪，亦均有其適用，最高法院六十年台非字第
    七七號著有判例。
三、經查：
(一)被告乙○○於九十六年十月二十九日（原聲請簡易判決處刑
    書記載「九十六年五、六月間」），在臺北市○○○路與長
    春路口之路旁，將其在臺灣郵政股份有限公司臺北西園郵局
    所開立之帳號00000000000號帳戶之存摺、提款
    卡及密碼等物，以六千元之代價，提供予真實姓名年籍不詳
    之成年人使用。而該人及所屬之詐騙集團取得上開帳戶後，
    竟意圖為自己不法之所有，於九十六年十月二十八日，向在
    臺中縣大里市之公司內上網之被害人甲○○，在雅虎奇摩拍
    賣網站，刊登拍賣數位相機之不實訊息，致甲○○陷於錯誤
    ，在網路得標後，即依該詐騙集團成員指示，於九十六年十
    月三十日下午五時三十七分許，匯款七千一百五十元至乙○○之上開郵局帳戶，而幫助該犯罪集團遂行詐欺取財之犯行
    ，業經臺灣臺中地方法院檢察署檢察官以九十七年度偵字第
    一０二五號向臺灣臺中地方法院聲請簡易判決處刑，並經臺
    灣臺中地方法院於九十七年五月二十三日以九十七年度中簡
    字第一六六八號刑事簡易判決判處有期徒刑四月，如易科罰
    金以新臺幣一千元折算一日，嗣於九十七年六月二十三日確
    定（下稱前案）等情，業經本院依職權調取上開案件及其偵
    查卷宗核閱屬實，並有該刑事簡易判決書、臺灣高等法院被
    告前案紀錄表各一份附卷可稽。
(二)被告乙○○於九十七年四月二十六日晚間十時三十一分許本
    案偵查中供稱：我有申請開立上開合作金庫銀行帳戶，我記
    得是九十六年底在（臺北市○○○○路，以六千元出賣上開
    合作金庫銀行帳戶，我交給對方帳戶的存摺、印章、密碼及
    提款卡；對於涉犯幫助詐欺取財罪，我認罪等語。又於同日
    凌晨零時三十分許前案偵查中供稱：我有申請開立西園郵局
    帳戶，我是去年十二月將該帳戶賣給別人，是去年剛執行完
    畢出監後隔一、二個月時，在臺北市○○○路接近長春路口
    之路邊，拿存摺、印章及提款卡、密碼給不知名的男子，這
    次我還有賣別本簿子，另外一本是合作金庫民族分行（帳戶
    ），也是拿一樣的東西給對方，一本（存摺）賣六千元，二
    本總共一萬二千元；我是同一次賣給他人的，我今天去板橋
    （地檢署）開庭，是為了合作金庫民族分行帳戶的事情；對
    涉犯幫助詐欺取財罪，我認罪等語。復參以本案之詐騙集團
    成員係於九十六年十月二十九日，在PCHOME網站上，以暱稱
    「小優」女子之身分，佯裝願與被害人丙○○外出援交，致
    其陷於錯誤，依詐騙集團成員指示於同日十一時四分許，至
    桃園縣境內之某便利商店內以自動櫃員機轉帳方式，匯款二
    萬九千九百八十三元至被告乙○○上開合庫民族分行帳戶等
    情，業據被害人丙○○於本案警詢中證述屬實，並有被告上
    開合作金庫銀行帳戶交易明細表、被害人提出之自動櫃員機
    交易明細表等件在卷可稽；又前案之詐騙集團成員係於九十
    六年十月二十八日，向在臺中縣大里市之公司內上網之被害
    人甲○○，在雅虎奇摩拍賣網站，刊登拍賣數位相機之不實
    訊息，致甲○○陷於錯誤，在網路得標後，即依該詐騙集團
    成員指示，於九十六年十月三十日下午五時三十七分許，匯
    款七千一百五十元至被告乙○○上開郵局帳戶等情，亦據被
    害人甲○○於前案警詢中證述屬實，並有被告上開郵局帳戶
    交
    易明細表、被害人提出之自動櫃員機交易明細表等件附卷可
    憑，是本案及前案之被害人受詐騙而轉帳匯款至被告上開合
    作金庫銀行民族分行、臺北西園郵局帳戶之時間，分別為九
    十六年十月二十九日、同月三十日，顯見本案及前案被害人
    受詐騙之時間十分接近，由此堪認被告於上開偵查中供稱其
    係將上開合作金庫民族分行帳戶及臺北西園郵局帳戶之存摺
    等物，以每本帳戶六千元之價錢，同時出賣給詐欺集團成員
    等語，應可採信。此外，本院復查無其他證據證明被告係於
    不同時地將其上開合作金庫銀行民族分行帳戶、臺北西園郵
    局帳戶之存摺等物分別出售予他人，綜上足認被告應係於九
    十六年十月二十九日前之同月間某日，在臺北市○○○路某
    處，將其申請開立之上開合作金庫銀行帳戶及臺北西園郵局
    帳戶之存摺等物，以一萬二千元之代價，同時地出售予詐騙
    集團成員。
(三)從而，本案公訴人起訴被告乙○○於九十六年十月二十九日
    前某日，在臺北市○○○路某處，將其申請開立之合作金庫
    銀行民族分行帳戶之存摺、印章、提款卡及密碼等物，以六
    千元之代價，出售予詐欺集團成員使用，藉以幫助上開詐騙
    集團成員詐欺取財之犯行，嗣於九十六年十月二十九日，詐
    欺犯成員在PC HOME 網站上，以暱稱「小優」女子之身分，
    佯裝願與被害人丙○○外出援交，致丙○○陷於錯誤，依其
    指示，於同日十一時四分許，至桃園縣境內之某便利店內以
    自動櫃員機轉帳方式，匯款二萬九千九百八十三元至被告乙○○上開合作金庫銀行民族分行帳戶之幫助詐欺犯行，與前
    案即臺灣臺中地方法院檢察署檢察官聲請臺灣臺中地方法院
    以九十七年度中簡字第一六六八號刑事簡易判決之犯罪事實
    相比較，因被告乙○○係將其上開合作金庫銀行民族分行帳
    戶及臺北西園郵局帳戶之存摺等物，以一萬二千元之代價，
    同時地出售予詐騙集團成員，有如前述，足見被告係以一提
    供合作金庫銀行民族分行、臺北西園郵局帳戶存摺等物之幫
    助行為，同時幫助詐欺集團成員詐得被害人丙○○、甲○○
    二人之財物，被告顯係一行為而觸犯二個幫助詐欺取財罪，
    應成立想像競合犯。
(四)綜上所述，被告本案所涉上開聲請簡易判決處刑（與起訴有
    同一效力）意旨所述幫助詐欺取財之犯罪事實，與前案即臺
    灣臺中地方法院九十七年度中簡字第一六六八號刑事簡易確
    定判決所述幫助詐欺取財之犯罪事實，屬於具有想像競合犯
    之裁判上一罪關係，而係同一案件，是本案公訴人起訴之事
    實自為前案確定判決既判力效力所及。從而，本案被告乙○○被訴詐欺取財之事實，既曾經有罪判決確定，揆諸前揭法
    律規定及判例意旨，爰不經言詞辯論，逕為諭知免訴之判決
    。
據上論斷，應依刑事訴訟法第四百五十二條、第三百零二條第一
款、第三百零七條，判決如主文。
中    華    民    國    97    年    9     月    25    日
                  刑事第十三庭  審判長法  官  白光華
                                      法  官  曾淑娟
                                      法  官  楊志雄
以上正本證明與原本無異
如不服本判決應於送達後十日內向本院提出上訴狀
                                      書記官  陳春銘
中    華    民    國    97    年    9     月    25    日


司法院資訊處製作；財團法人民間司法改革基金會備份。
